最高法院刑事判決　　　　　　九十六年度台上字第四四０一號
上　訴　人　甲○○
選任辯護人　董德泰律師
　　　　　　金　鑫律師
上列上訴人因違反毒品危害防制條例案件，不服台灣高等法院中
華民國九十六年五月二十五日第二審更審判決（九十六年度上更
(一)字第一九五號，起訴案號：台灣桃園地方法院檢察署九十四年
度偵字第一一五九四號），提起上訴，本院判決如下：
    主  文
原判決撤銷，發回台灣高等法院。
    理  由
本件原判決認定：上訴人即被告甲○○前曾因違反毒品危害防制
條例案件，經台灣桃園地方法院於民國九十年十月十八日以八十
九年度訴字第一二五八號判決判處有期徒刑七年六月，上訴後，
經台灣高等法院於九十一年八月二十七日以九十一年度上訴字二
七０號撤銷原判決，改判處有期徒刑五月，於九十一年十月十七
日確定，嗣於九十一年十二月三日易科罰金執行完畢，竟仍不知
悔改。明知海洛因係毒品危害防制條例第二條第二項第一款規定
之第一級毒品，不得販賣及非法持有，竟與葉宜真（原名葉淑君
，未據起訴）共同基於意圖營利販賣第一級毒品海洛因（下稱海
洛因）之概括犯意聯絡及行為分擔，而於九十二年十月底某日起
至九十三年初止之期間內，羅怡琇向葉宜真表示要購買新台幣（
下同）一千元之海洛因一包，即由葉宜真聯絡上訴人並向之拿取
金額一千元之海洛因一包，隨後葉宜真再將該海洛因放置在約定
之桃園縣新屋鄉○○村○○鄰○○路六二一巷六弄十三號羅怡琇
住處附近竹林之某處，由羅怡琇自行前往取回，羅怡琇並將每次
購買海洛因之金額一千元交予葉宜真轉交給上訴人，上訴人、葉
宜真即以每次販賣金額一千元之海洛因一包之方式，共同連續販
賣海洛因予羅怡琇共計四十次，前後販賣海洛因予羅怡琇所得之
財物為二萬五千元，羅怡琇尚積欠購買海洛因之金額一萬五千元
未給付。海巡署桃園機動查緝隊人員嗣於九十四年三月二十三日
在桃園縣觀音鄉○○路○段三八０號執行搜索結果，查獲甲基安
非他命二包（實稱毛重36.277公克）及大麻一包（驗餘淨重2.47
公克）（此部分業經判決上訴人持有毒品罪確定）外，另當場查
獲海洛因三包（驗餘淨重188.77公克）及上訴人所有用以供販賣
第一級毒品使用之分裝袋四十六只、分裝袋一一三只、分裝袋十
一只、塑膠罐一個、分裝吸管一支、金屬分裝匙一支、毒品密封
箱一個、分裝袋四十一只、毒品防潮盒一個、分裝袋八只、分裝
袋十只等物，及在場之羅淑美所有之SONY ERICSSON 廠牌之行動
電話一具及搭配使用之門號0000000000號行動電話SIM 卡一枚等
物。嗣為警在上開扣案物品上採集指紋送驗，而分別在扣案之中
型夾鍊袋（指紋編號一、二、二－一）、夾鍊袋外袋（指紋編號
四）、小塑膠盒（指紋編號六、七）上分別採得六枚與上訴人之
指紋（依序為甲○○之左拇指、左拇指、左拇指、左食指、左中
指、左拇指指紋）相符之指紋，循線於九十四年六月二十三日下
午六時五十分許前往桃園縣觀音鄉藍埔村三鄰樹子腳十六號之二
拘提上訴人到案，並扣得上訴人所有之行動電話一具（搭配門號
0000000000號行動電話SIM 卡一枚），而查悉全案等情，因而撤
銷第一審關於上訴人販賣第一級毒品部分之判決，改判仍論處上
訴人共同連續販賣第一級毒品（累犯）罪刑，並就檢察官起訴指
上訴人另於九十三年間某日起至九十四年六月二十三日止期間內
，亦連續販賣海洛因予羅怡琇、向秀男、綽號「眼鏡」、「小霸
國」、「小楊」、「5787」等人，復販賣海洛因予張永和、王佳
華、徐國城等部分，以不能證明上訴人犯罪而不另為無罪諭知，
固非無見。
惟查：(一)、有罪判決書之事實一欄，為判斷其適用法令當否之準
據，法院應依職權就與論罪科刑有關之事實，翔實記載，然後於
理由內逐一說明憑以認定之證據，並使事實認定與理由說明，互
相適合，倘若事實認定與理由說明，不相一致，或事實理由各欄
之記載，前後齟齬，按諸刑事訴訟法第三百七十九條第十四款後
段規定，均屬判決理由矛盾之當然違背法令。原判決主文諭知被
告犯共同連續販賣第一級毒品之罪，事實則記載上訴人與葉宜真
共同基於意圖營利販賣第一級毒品海洛因之概括犯意聯絡及行為
分擔，由「羅怡琇向葉宜真表示要購買……海洛因……即由葉宜
真聯絡甲○○並向之拿取……海洛因……再將該海洛因放置……
某處，由羅怡琇自行前往取回，羅怡琇並將每次購買……金額…
…交予葉宜真轉交給甲○○，甲○○、葉宜真即以……方式，共
同連續販賣海洛因予羅怡琇共計四十次」，理由貳、一、(六)、說
明「審酌證人羅怡琇於……訊問中迭次證述其……係透過葉宜真
向被告購買海洛因等情明確，嗣於原審審理中接受交互詰問時，
仍為相同證述，是以，證人羅怡琇所為上開證述應具有高度可信
賴性，應值採信。」理由貳、三、再說明「被告與葉宜真間就上
揭犯行，有犯意聯絡及行為分擔，為共同正犯。」是否指上訴人
就本件販賣犯行，全部與葉宜真具有犯意聯絡、行為分擔，且均
係經由葉宜真聯絡販賣事宜而為共犯？惟原判決理由貳、一、(七)
、２、復說明「以羅怡琇在偵查中所證：『剛開始是與被告直接
聯繫，所以知道是他，後面是小君去聯繫，伊知道交易對象是被
告等語』，是羅怡琇先與被告聯繫，故知其購毒之對象為被告，
其當已認知出售毒品予伊之人係被告，否則羅怡琇豈知買毒品之
款項，要向被告清償；……」是否又指上訴人部分販賣行為係自
行與羅怡琇聯絡？如果無訛，就上訴人自行聯絡部分，葉宜真是
否亦有犯意聯絡行為分擔而得論為共同正犯？此部分原判決未予
說明遽為論斷，且前後齟齬，已有判決理由不備及理由矛盾之違
法。況原判決理由貳、一、(一)、４、依據證人羅怡琇於海巡署詢
問、檢察官偵查、第一審證言等據以說明「就羅怡琇上揭各次所
證，……堅指係向被告買海洛因……最先係與被告聯繫購毒，之
後透過葉宜真向被告買毒品。……足堪認定證人羅怡琇所為證述
經原審交互詰問後，已可釐清其前後證述之一致性及正確性。」
然原判決理由貳、一、(七)、２、復說明「（辯護人）另辯：羅怡
琇所證，係『小君』對伊稱，毒品係向被告買的云云，為傳聞證
據，非羅怡琇所親見聞云云。該證詞固係聽聞自『小君』，而屬
傳聞證據，本院不採為論罪之依據。」是否指就透過「小君」即
葉宜真向上訴人購買海洛因部分，原審因羅怡琇證稱葉宜真告知
海洛因係向上訴人購買部分，屬傳聞之詞而不予採信？果屬無誤
，則羅怡琇透過葉宜真購買海洛因部分是否確實向上訴人為之？
有何證據可憑？否則如何僅以羅怡琇開始自行與上訴人聯絡即據
以認定嗣後透過葉宜真部分亦係向上訴人購買？並據為上開不利
上訴人之論斷？原判決未予敘明其論斷之依據，亦有判決不備理
由之違法。(二)、刑事訴訟法所謂應調查之證據，並不限於具有認
定犯罪事實能力之證據，其有關證據憑信性之證據，即用以證明
證據之信用性者，亦包括在內。原判決雖依憑證人羅怡琇之證言
認定上訴人有原判決事實所載與葉宜真共同販賣海洛因犯行。然
上訴人與證人葉宜真均堅決否認其事，即依原判決理由貳、一、
(一)、１至４所引用羅怡琇之證言，羅怡琇固均指稱海洛因係向上
訴人購買，但就是否均透過葉宜真購買、購買次數等，前後所述
並不一致，究以何者可信？有何補強之證據可參？原判決未予調
查釐清即遽為不利上訴人之論斷，已有應予調查之證據未予調查
之違法。至原判決理由貳、一、(四)、雖另以九十四年六月十五日
凌晨十二時二十九分、同年月二十三日下午之通訊監察通話內容
據以說明羅怡琇證稱向上訴人購買海洛因尚有一萬五千元未付應
屬事實。惟關於上開六月十五日凌晨之通話內容，上訴人並未有
明確、肯定之表示，究有無欠款？該欠款之原因、金額為何？是
否確為購買海洛因之款項？有無其他證據可供參佐？另原判決所
記載同年月二十三日下午十三時七分之內容則為乙（指上訴人）
向甲（指羅怡琇）表示：「我等一下可能會拿錢給你」，如果無
訛，此與羅怡琇積欠上訴人款項亦無關連，該監聽內容如何作為
羅怡琇證稱向上訴人購買海洛因之佐證？並據以證明羅怡琇證言
之憑信性？原判決未予敘明其認定之理由即遽為上訴人不利之論
斷，亦有判決理由不備之違法。(三)、科刑之判決書，對於犯罪事
實，必須詳加認定及記載，而後於理由內明其認定犯罪事實所
憑之證據及理由，方足資為論罪科刑之依據；倘事實欄已有及
而理由未加說明，是為理由不備，若理由已加說明，而事實欄無
此記載，則理由失其依據，均足構成撤銷之原因。原判決主文第
二項諭知如原判決附表編號二所示之物沒收，亦即包括該附表編
號二(7)之電子磅秤一台應予沒收，原判決理由貳、五、亦說明應
予沒收之理由。惟原判決事實欄漏未記載該磅秤一台，致理由之
說明失其依據，自非適法。以上或為上訴意旨所指摘，或為本院
得依職權調查之事項，應認上訴為有理由。按第三審法院應以第
二審判決所確認之事實為判決基礎，刑事訴訟法第三百九十四條
第一項前段定有明文。原判決上述之違背法令，影響於事實之確
定，本院無可據以為裁判，應將原判決撤銷，發回原審法院更為
審判。原判決理由參、關於檢察官指上訴人另犯販賣海洛因予羅
怡琇、向秀男、綽號「眼鏡」、「小霸國」、「小楊」、「5787
」、張永和、王佳華、徐國城等人罪嫌，以不能證明上訴人犯罪
而不另為無罪諭知部分，基於審判不可分之原則，併予發回，附
此敘明。
據上論結，應依刑事訴訟法第三百九十七條、第四百零一條，判
決如主文。
中　　華　　民　　國　九十六　年　　八　　月　 十六 　日
                      最高法院刑事第一庭
                          審判長法官  董　明　霈
                                法官  林　茂　雄
                                法官  張　祺　祥
                                法官  呂　永　福
                                法官  林　開　任
      本件正本證明與原本無異
                                      書  記  官
中　　華　　民　　國　九十六　年　　八　　月　二十一　日
                                                      Ｋ
